【裁判字號】    95,易,2491
【裁判日期】    951107
【裁判案由】    違反著作權法
【裁判全文】
臺灣臺中地方法院刑事判決              95年度易字第2491號
公  訴  人  臺灣臺中地方法院檢察署檢察官
被      告  丙○○
上列被告因違反著作權法案件，經檢察官提起公訴（95年度偵字
第14099號），本院判決如下：
    主    文
丙○○明知係侵害著作財產權之光碟重製物而意圖散布而持有，
處有期徒刑陸月，如易科罰金，以新臺幣玖佰元即銀元佰元折
算壹日。扣案盜版光碟壹片沒收。
    犯罪事實
一、丙○○前無不法犯罪前科紀錄，素行尚佳，明知如附表所示
    「無緣的愛」等音樂著作，係由各著作財產權人專屬授權常
    夏音樂經紀有限公司（下簡稱常夏公司）利用，非經常夏公
    司同意或授權，不得擅自重製或意圖散布而持有；其亦明知
    自己於民國九十五年六月一日，透過網路向「曾怡菁」（另
    案由檢察官偵辦）購買之HDT牌點歌機（含遙控器一個及歌
    本一本）所附VCD光碟片一片（下稱盜版光碟），係未經常
    夏公司同意或授權而重製如附表所示音樂著作之重製物，竟
    於九十五年六月十三日，至ebay網站（http://ebay.com.tw
    ），以jeff50152帳號，刊登「二萬七千首（起訴書誤載為
    七千首）電腦點歌機，唱沒幾次，幾乎全新，當初購買一萬
    五千元，不到半價出售，買到賺到，功能正常，因為沒有在
    用，也不會唱歌，賣給有需要的朋友標去用吧～歡迎測試面
    交喔～」之訊息，並附上HDT牌點歌機、歌本、遙控器之照
    片，因而意圖散布盜版光碟而持有之。嗣常夏公司職員乙○
    ○發現上開訊息，佯裝買家與丙○○聯絡，並報警處理。嗣
    於九十五年六月二十日下午二時三十分許，為警在臺中市○
    ○路○段二０二號即買賣雙方約定之交貨地點查獲，並扣得
    盜版光碟一片及非供本件犯罪所用之HDT牌點歌機一台、歌
    本一本、遙控器一個。
二、案經常夏公司訴由臺中縣警察局豐原分局報請臺灣臺中地方
    法院檢察署檢察官偵查起訴。
    理    由
一、訊據被告丙○○固供承其前於九十五年六月一日透過網路向
    「曾怡菁」購買HDT牌點歌機，並附有歌本、遙控器及重製
    有如附表所示音樂著作之盜版光碟，惟因不合用，而於九十
    五年六月十三日在ebay網站刊登上開訊息，欲轉售而持有之
    ，嗣於上開時地為警查獲之事實，但矢口否認有何違反著作
    權法之犯行，辯稱：伊不知道扣案盜版光碟係非法重製物，
    伊係於網路上向前手合法購買取得，對方並未告知這是盜版
    光碟，亦不知道這是該光碟是原件或盜版重製物，伊只是單
    純上網提供轉售之訊息，並非散布陳列之店家云云，經查：
  (一)按被告以外之人於審判外之陳述，除法律有規定者外，不得
    作為證據；另被告以外之人於審判外之陳述，雖不符前四條
    之規定，而經當事人於審判程序同意作為證據，法院審酌該
    言詞陳述或書面陳述作成時之情況，認為適當者，亦得為證
    據。當事人、代理人或辯護人於法院調查證據時，知有第一
    百五十九條第一項不得為證據之情形，而未於言詞辯論終結
    前聲明異議者，視為有前項之同意；刑事訴訟法第一百五十
    九條第一項及第一百五十九條之五分別定有明文。本件告訴
    代理人乙○○於接受警員詢問及檢察官訊問時所為之指訴及
    陳述，雖係被告以外之人於審判外之言詞陳述，惟被告對於
    告訴代理人於警、偵訊時陳述及證述之證據能力，於本院準
    備程序中不爭執，亦未於言詞辯論終結前聲明異議，視為於
    審判程序同意作為證據，且本院審酌上開警詢筆錄作成時之
    情況尚無不當，依刑事訴訟法第一百五十九條之五之規定，
    自有證據能力，合先敘明。
  (二)上開犯罪事實，業據告訴代理人乙○○於警詢及偵審中指訴
    綦詳，且如附表所示音樂著作係告訴人取得著作財產權而受
    著作權法保護之音樂著作，亦有其提出之專屬授權證明書（
    見警卷第二二頁至第九七頁）附卷可稽，而扣案盜版光碟未
    經告訴人同意或授權重製有如附表所示音樂著作，除據告訴
    代理人提出鑑識報告書外（見警卷第一四頁），並經本院當
    庭勘驗扣案光碟結果：外觀上是一般重製用的VCD 光碟，並
    無一般合法VCD 光碟在封面上印製版權證明及標示（見本院
    九十五年十月二十三日審判筆錄第四頁），此參諸偵查中勘
    驗光碟外觀結果亦同，有勘驗筆錄及照片在卷足憑（見偵卷
    第三八頁至第四十頁），並有HDT牌點歌機一台、歌本一本
    、遙控器一個及盜版光碟一片扣案可證。是認扣案光碟確係
    非法重製而侵害著作財產權之盜版光碟無誤，且為被告所不
    爭執（見本院九十五年九月二十八日準備程序筆錄第四頁）
    。被告雖辯稱扣案點唱機、光碟等物係伊合法購得云云，並
    提出自動櫃員機交易明細表、匯款單據及快遞收貨單據為憑
    ，然此僅足證明被告取得扣案物品之流程，其如何取得與其
    取得後得否持以轉售本屬二事，上開單據就扣案光碟係經非
    法重製並無關連，且被告自承係於網路上向他人購得，並非
    於一般市面上向合法經銷商購得之，來源尚非明確，又無版
    權證明及標示，實難僅憑被告所陳取貨流程及所提單據推認
    被告就上開盜版光碟形成合法重製光碟之確信，更不得援此
    為意圖散布之合法依據。
  (三)經本院勘驗扣案點唱機及盜版光碟結果：機器開啟時，畫面
    顯示要置入光碟才能操作，經選取曲目播放，播放之後可以
    顯示影片、背景演奏音樂及歌詞，在歌曲播放之初，螢幕上
    並未顯示著作權之證明及一般不得侵害著作權之聲明（見本
    院前揭審判筆錄第三頁至第四頁）。被告亦自承：伊買進扣
    案點唱機、光碟等物時，並未附有合法的授權證明或版權證
    明文件，裡面只有歌本及點唱機而已，光碟是附在歌本內，
    沒有看到有版權顯示出來等語（見本院前揭審判筆錄第三頁
    、準備程序筆錄第四頁及偵查卷第一六頁），則不論從被告
    購得上開物品之全部外觀或置入扣案盜版光碟播放內容予以
    檢視，均未有何相關版權或著作財產權來源證明文字、圖像
    或說明，則被告對於其所持有扣案盜版光碟，並未有何適以
    證明該光碟非屬侵害他人著作財產權之證據足資憑信，且被
    告自承：伊於九十四年十一、十二月間已有賣過類似的點唱
    機，裡面也有複製光碟片，也是在網路上向人買來後，因品
    質不是很好又賣掉等語（見本院前揭準備程序筆錄第五頁、
    偵卷第一五頁），顯然被告並非初次經手類似商品而有相當
    經驗，其對於扣案光碟係盜版光碟一節，實難諉言不知。
  (四)而被告於網路上檢附扣案物品照片、登載轉售扣案點唱機連
    同光碟等物之訊息，嗣經喬裝買家約定買賣而遭查獲等情，
    亦有網頁列印資料及查獲照片等件附卷可稽（見警卷第一０
    四頁至第一一五頁），則被告欲持以散布之意圖亦明，不以
    被告是否完成實際交易為必要，其是否為店家行號，有無陳
    列行為，均非公訴意旨所問，被告所辯伊只是單純上網提供
    轉售之訊息，並非散布陳列之店家云云，亦無解其犯罪意圖
    之認定。
  (五)綜上，被告前揭所辯，顯係事後卸責之詞，委無足採。本件
    事證明確，被告犯行堪予認定，應依法論科。
二、新舊法比較之說明：
  (一)按被告行為後，刑法及刑法施行法業於九十四年二月二日修
    正公布，並於九十五年七月一日施行。按行為後法律有變更
    者，適用行為時之法律，但行為後之法律有利於行為人者，
    適用最有利於行為人之法律，現行刑法第二條第一項定有明
    文。此條規定乃與刑法第一條罪刑法定主義契合，而貫徹法
    律禁止溯及既往原則，係規範行為後法律變更所生新舊法律
    比較適用之準據法，是刑法第二條本身雖經修正，但刑法第
    二條既屬適用法律之準據法，本身尚無比較新舊法之問題，
    應一律適用裁判時之現行刑法第二條規定以決定適用之刑罰
    法律，先予辨明。又本次刑法修正之比較新舊法，應就罪刑
    有關之共犯、未遂犯、想像競合犯、牽連犯、連續犯、結合
    犯，以及累犯加重、自首減輕暨其他法定加減原因（如身分
    加減）與加減例等一切情形，本於統一性及整體性原則，綜
    其全部罪刑之結果而為比較，亦有最高法院九十五年度第八
    次刑庭會議決議可資參照。
  (二)著作權法第九十一條之一法定刑為罰金部分：被告行為後，
    刑法第三十三條第五款業於九十四年二月二日修正公布，並
    自九十五年七月一日起施行；修正後刑法第三十三條第五款
    規定「罰金：新臺幣一千元以上，以百元計算之。」，與修
    正前刑法第三十三條第五款規定「罰金：一元以上。」不同
    。比較新舊法結果，以舊法較有利於行為人，故依刑法第二
    條第一項前段規定，本案關於著作權法第九十一條之一之法
    定刑罰金部分，自應適用行為時之法律即修正前刑法第三十
    三條第五款規定決定其罰金部分之法定刑。
  (三)刑法第四十一條第一項規定之易科罰金部分：查被告行為後
    ，刑法第四十一條第一項前段業於九十四年二月二日修正公
    布，並於九十五年七月一日施行。修正前刑法第四十一條第
    一項前段規定：「犯最重本刑為五年以下有期徒刑以下之刑
    之罪，而受六個月以下有期徒刑或拘役之宣告，因身體、教
    育、職業、家庭之關係或其他正當事由，執行顯有困難者，
    得以一元以上三元以下（按指銀元）折算一日，易科罰金。
    」，又被告行為時之易科罰金折算標準，修正前罰金罰鍰提
    高標準條例第二條前段（現已刪除）規定，就其原定數額提
    高為一百倍折算一日，則本件被告行為時之易科罰金折算標
    準，應以銀元三百元折算一日，經折算為新臺幣後，應以新
    臺幣九百元折算為一日。惟修正後之刑法第四十一條第一項
    前段則規定：「犯最重本刑為五年以下有期徒刑以下之刑之
    罪，而受六個月以下有期徒刑或拘役之宣告者，得以新臺幣
    一千元、二千元或三千元折算一日，易科罰金。」比較修正
    前後之易科罰金折算標準，以九十五年七月一日修正公布施
    行前之規定，較有利於行為人，則應依刑法第二條第一項前
    段，適用修正前刑法第四十一條第一項前段及罰金罰鍰提高
    標準條例第二條規定，定其折算標準。
  (四)綜合上述各條文修正前、後之比較，揆諸前揭最高法院決議
    及修正後刑法第二條第一項規定之「從舊從輕」原則，綜其
    全部罪刑之比較，自應一體適用被告行為時之法律，即修正
    前刑法之相關規定予以論處。
三、核被告所為，係犯著作權法第九十一條之一第三項前段、第
    二項之明知係侵害著作財產權之光碟重製物而意圖散布而持
    有罪。爰審酌被告前未曾因故意犯罪受有期徒刑以上刑之宣
    告，此有臺灣高等法院被告前案紀錄表在卷可按，素行尚佳
    ，然枉顧著作權人之音樂著作係他人辛苦之智慧結晶，亦未
    顧及他人合法取得之著作財產權利，竟為圖轉售利益，持有
    非法盜版光碟而意圖散布，無視政府大力宣導尊重他人智慧
    財產權之法令，攫取著作財產權人應得之利益，已對著作權
    人之權益造成損害，並擾亂市場秩序，影響我國致力保護智
    慧財產權之國際名譽；惟衡酌被告遭查扣之盜版光碟僅一片
    ，數量非多，且未實際轉售得利，本件犯罪之動機、目的尚
    屬單純，犯罪手段平和，意圖散布而持有期間非長，情節尚
    輕，然犯後迄仍否認犯行，且未與告訴人達成和解，取得諒
    解，犯後態度欠妥等一切情狀，量處如主文所示之刑，並依
    修正前刑法第四十一條第一項前段及修正前罰金罰鍰提高標
    準條例第二條規定諭知易科罰金之折算標準。扣案之盜版光
    碟一片為供被告犯本件犯罪所用之物，不以屬於犯人者為限
    ，爰依著作權法第九十八條但書之規定，併為沒收之諭知。
    至另扣案之HDT牌點歌機一台、歌本一本、遙控器一個，並
    非專供被告意圖散布而持有扣案光碟所用，非不得與扣案光
    碟分別持有，而與被告上開犯行間，並無直接關連性，既非
    供本件犯罪所用，核即與沒收要件未符，自不得併予宣告沒
    收，附此敘明。
據上論斷，應依刑事訴訟法第二百九十九條第一項前段，著作權
法第九十一條之一第三項前段、第二項、第九十八條但書，刑法
第十一條、第二條第一項前段、修正前刑法第四十一條第一項前
段，修正前罰金罰鍰提高標準條例第二條，現行法規所定貨幣單
位折算新臺幣條例第二條，判決如主文。
本案經檢察官甲○○到庭執行職務。
中    華    民    國    95    年    11    月    7     日
                  臺灣臺中地方法院刑事第五庭
                      審判長  法  官  賴恭利
                              法  官  巫淑芳
                              法  官  吳崇道
以上正本證明與原本無異。
如不服本判決，應於判決送達後10日內，向本院提出上訴狀，上
訴於臺灣高等法院臺中分院(須附繕本)。
                              書記官  黃舜民
中    華    民    國    95    年    11    月    7     日
附錄論罪科刑法條
著作權法第九十一條之一第二、三項
明知係侵害著作財產權之重製物而散布或意圖散布而公開陳列或
持有者，處三年以下有期徒刑，得併科新臺幣七萬元以上七十五
萬元以下罰金。
犯前項之罪，其重製物為光碟者，處六月以上三年以下有期徒刑
，得併科新臺幣二十萬元以上二百萬元以下罰金。但違反第八十
七條第四款規定輸入之光碟，不在此限。


司法院資訊處製作；財團法人民間司法改革基金會備份。
